【裁判字號】    89,上訴,2359
【裁判日期】    890524
【裁判案由】    偽造貨幣等
【裁判全文】
臺灣高等法院刑事判決                  八十九年度上訴字第二三五九號
    上  訴  人
    即  被  告  丁○○
    指定辯護人  本院甲○辯護人
右上訴人，因偽造貨幣等案件，不服臺灣板橋地方法院，八十九年度訴字第四０六號
，中華民國八十九年五月二十四日第一審判決（起訴案號：臺灣板橋地方法院檢察署
八十九年度偵字第一八三九號）提起上訴，本院判決如左：
    主      文
上訴駁回。
    事      實
一、丁○○曾於民國（以下同）八十五年三月間，因違反槍砲彈藥刀械管制條例案件
    ，經台灣板橋地方法院判處有期徒刑五月，緩刑三年確定，仍不知悔改，於緩刑
    期間，與丙○○（竊盜罪嫌另案由臺灣臺北地方法院審理中）共同基於意圖為自
    己不法所有之犯意聯絡，於八十八年一月十三日下午二時許，在台北縣三峽鎮與
    土城市交界處，由丁○○把風，丙○○下手竊取戊○○所有之ＥＶ─二六一七號
    自用小客車車牌二面，得手後供丙○○裝於其所持有車號BM－六五三０號自用小
    客車（贓車）使用。丁○○另意圖供行使之用，於八十九年一月十三日晚上，在
    台北縣永和市○○路○○街口，自綽號「咕咕」之不詳姓名年籍之成年男子處，
    收集偽造之新台幣一千元紙幣共七張，並於同晚攜帶上開偽造之千元紙幣交由不
    知情之丙○○，持往台北縣中和市○○路六三七巷五二弄十二號「香格里拉汽車
    旅館」作為住宿時付款之用而行使之，經該旅館櫃檯人員發覺係偽鈔後退回，而
    由丁○○另以真鈔付款。嗣於八十九年一月十三日下午二十二時四十分許，在上
    開「香格里拉汽車旅館」一○三室，為警查獲，並扣得前開車牌二面及偽造之千
    元紙幣共七張。案經台北縣警察局中和分局報請台灣板橋地方法院檢察署偵查起
    訴。
    理      由
一、上訴人即被告丁○○經合法傳喚未到庭，原審訊據被告固坦承自綽號「咕咕」處
    收受前開偽造之千元紙鈔七張，及曾持交丙○○作為支付香格里拉汽車旅館住宿
    費用，經該旅館櫃檯人員發現係偽鈔而以真鈔換回等事實，惟矢口否認有何右揭
    犯行，辯稱：「車牌係丙○○偷的，伊當時在車上睡覺，並不知情，又上開千元
    偽鈔七張係綽號「咕咕」向伊購買行動電話而交付的，伊並不知道該紙鈔係偽造
    的」云云。
二、經查：
  (一)被告與同案被告丙○○共同於右開時地，由丙○○下手竊取戊○○所有之ＥＶ─
    二六一七號自用小客車車牌二面，得手後裝於丙○○所持有車號BM－六五三０號
    自用小客車（贓車）使用等情，業據被告丁○○於警訊時及檢察官偵查中供承不
    諱，核與同案被告丙○○於偵查中供述之情節相符，並有該車牌二面扣案可資佐
    證，而上開車牌係戊○○所有而於右開時地遭竊等情，復據被害人戊○○於警訊
    時指述明確，則被告於事後翻異前供，否認共同竊取車牌，應屬事後卸責之詞，
    並不可採。而同案被告丙○○嗣於原審中到庭，亦附和其詞，改稱被告當時在車
    上睡覺並不知情云云，亦屬事後迴護之詞，尚無可採。
  (二)次查，被告意圖供行使之用，自綽號「咕咕」處收集上開偽造之千元紙鈔，係毫
    無代價關係等情，業據被告於警訊時及檢察官偵查中供述明確，則被告嗣於原審
    中始改稱該偽鈔係「咕咕」向伊購買行動電話所交付的云云，應係臨訟編造之詞
    ，尚非實在，而同案被告丙○○於偵查中業已供稱：伊並不知道被告所持有之千
    元偽鈔是如何取得的等語，嗣於原審審理時竟亦附和被告之詞，改稱係「咕咕」
    向被告購買行動電話所交付云云，顯係相互勾串之結果，亦無可採。
  (三)又被告將上開偽鈔持由丙○○支付住宿費用，經旅館櫃檯人員發覺係偽鈔後，隨
    即以真鈔換回等情，業據被告及丙○○一致供明在卷，苟被告事先確實不知該紙
    鈔係偽造，衡情應會就紙鈔之真偽與旅館櫃檯人員有所爭執，且被告另尚持有多
    張偽鈔，竟能立刻以真鈔換回，若謂被告不知紙鈔之真偽，孰能置信﹖
  (四)況扣案之偽鈔七張，其紙質係一般用紙，與真鈔之特殊用紙完全不同，其紙質及
    色彩亦與真鈔相差懸殊，一般人以手觸摸，只須稍加留意，即能立即判斷其真偽
    ，被告收受前開偽鈔達七張之多，應無不能發現紙鈔係偽造之可能，是被告辯稱
    伊並不知道扣案之偽鈔係偽造的云云，應屬事後卸飾之詞，亦非可採。
  (五)末查被告於本院調查時雖聲請傳訊證人乙○○，證明綽號「咕咕」即乙○○云云
    ，惟經本院傳訊多次均未到庭，且被告遲至本院始供稱乙○○即綽號「咕咕」，
    已違常情，縱乙○○到庭焉有自承偽造新台幣，交付被告使用，而為被告脫罪之
    理，從而本院認無再拘提乙○○之必要，附此明。
  (六)綜上所述，被告所辯顯係飾卸之詞，不足採信，事證明確，被告犯行應堪認定。
三、核被告所為，係犯刑法第三百二十條第一項之竊盜罪及同法第一百九十六條第一
    項前段之行使偽造紙幣罪，被告意圖供行使之用而收集偽造紙幣之低度行為，為
    行使之高度行為所吸收，不另論罪。公訴人雖僅就被告意圖供行使之用而收集偽
    造紙幣之行為起訴，惟行使偽造紙幣之犯行部分，與經起訴部分，有實質上一罪
    之關係，為起訴效力所及，自得併予審究，附予敘明。被告與丙○○二人間，就
    竊盜犯行部分，有犯意之聯絡及行為之分擔，均為共同正犯。又被告利用不知情
    之丙○○行使偽造紙幣，為間接正犯，被告所犯上開二罪間，行為互殊，犯意各
    別，應予分論併罰。
四、原審認被告罪證明確，適用刑法第二十八條、第一百九十六條第一項前段、第三
    百二十條第一項、第五十一條第五款、第二百條、罰金罰鍰提高標準條例第一條
    前段，並審酌被告之前科素行、犯罪之動機、目的、手段、行使偽造紙幣對國家
    金融及社會秩序所生危害及犯後之態度等一切情狀，就所犯竊罪部分，量處有
    期徒刑月，就所犯行使偽造貨幣罪部分，量處有期徒刑年壹月，並定其應執
    行有期徒刑年貳月。扣案之千元紙鈔七張均係偽造之通用紙幣，不問是否犯人
    所有均應依法沒收。經核原判決認事用法，並無不合，量刑亦屬妥適，上訴人即
    被告上訴意旨，仍執前詞，否認犯罪，指摘原判決不當，為無理由，應予駁回。
五、被告經合法傳喚，無正當理由不到庭，爰不待其陳述逕行判決。
據上論斷，應依刑事訴訟法第三百六十八條、第三百七十一條判決如主文。
本案經檢察官謝英民到庭執行職務。
中    華    民    國    八十九    年        十      月        十三      日
                            臺灣高等法院刑事第六庭
                                審判長法  官  陳  春  秋
                                      法  官  王  麗  莉
                                      法  官  黃  賽  月
右正本證明與原本無異。
竊部分不得上訴。
行使偽造貨幣部分如不服本判決應於收受送達後十日內向本院提出上訴書狀，其未敘
述上訴之理由者並得於提起上訴後十日內向本院補提理由書（均須按他造當事人之人
數附繕本）。
                                      書記官  葉  國  乾
中    華    民    國    八十九    年        十      月        十六      日
附錄：本案論罪科刑法條全文
刑法第三百二十條第一項
意圖為自己或第三人不法之所有，而竊取他人之動產者，為竊盜罪，處五年以下有期
徒刑、拘役或五百元以下罰金。
刑法第一百九十六條第一項
行使偽造、變造之通用貨幣、紙幣、銀行券或意圖供行使之用而收集或交付於人者，
處三年以上十年以下有期徒刑，得併科五千元以下罰金。


司法院資訊處製作；財團法人民間司法改革基金會備份。
